【裁判字號】    92,上訴,443
【裁判日期】    920527
【裁判案由】    違反槍砲彈藥刀械管制條例
【裁判全文】
臺灣高等法院高雄分院刑事判決          九十二年度上訴字第四四三號
    上訴人
    即被告  甲○○
    選任辯護人  許明德律師
                吳芝瑛律師
                鄭勝智律師
右上訴人因違反槍砲彈藥刀械管制條例案件，不服臺灣高雄地方法院九十年度訴字第
二六六四號中華民國九十一年十二月三十日第一審判決（起訴案號：臺灣高雄地方法
院檢察署九十年度偵字第九０二二號），提起上訴，本院判決如左：
      主      文
原判決關於甲○○部分撤銷。
甲○○未經許可，持有手槍，累犯，處有期徒刑捌年陸月，併科罰金新台幣貳拾萬元
，罰金如易服勞役，以罰金總額與陸個月之日數比例折算。如附表所示之手槍貳把及
子彈捌顆均沒收。
      事      實
一、甲○○於民國（下同）七十八年間，因犯盜匪、恐嚇等罪，經臺灣臺南地方法院
    分別判處有期徒刑四年六月及一年六月，定執行刑為五年六月，於八十年十月卅
    一日假釋出獄，而於八十三年四月廿二日執行完畢，仍不思警惕，復於八十三年
    間某日，在其高雄縣大寮鄉○○路五巷五號住處，收受不詳姓名成年人交付如附
    表所示之手槍及子彈，而未經許可，無故持有。嗣於八十八年二月十一日晚上某
    時，在高雄縣大寮鄉○○村○○路陳培宏議員服務處，甲○○將附表編號二所示
    之手槍一把（含彈匣一個）及附表編號三、四所示子彈其中五顆，藏置於其腰際
    之皮包內，另將附表編號一所示之手槍一把（含彈匣一個）及其餘子彈五顆，以
    報紙包裹，藏置於由不知情之羅崇新所駕駛之車牌ＶＩ－六六０九號自用小客車
    後車廂預備輪胎下方處，由羅崇新駕駛該小客車，搭載甲○○前往高雄市苓雅區
    ○○○路十九巷二號十三樓之一施月英住處，欲尋訪甲○○之女友莊瑞期是否在
    該處，而於當日下午八時二十分許，二人共乘電梯至該處十三樓門口按門鈴時，
    適遇先前在該處查緝其他犯罪之員警，經員警將其二人帶至屋內，而在甲○○之
    腰際皮包內查獲如附表編號二所示具殺傷力之手槍一把（含彈匣一個）及子彈五
    顆。經員警將甲○○、羅崇新帶回警局偵訊，其間，甲○○以「父親已病危，且
    另有一件持槍案件在法院審理中，若遭查獲，恐無法交保」為由，央求羅崇新代
    為頂替（羅崇新頂替部分已判處罪刑確定），並告知上述小客車內尚藏有附表編
    號一所示具有殺傷力之手槍一把（含彈匣一個）及子彈五顆。羅崇新乃於翌（十
    二）日凌晨四時許，帶同警方至高雄市苓雅區○○○路與新光路口，在其上開小
    客車內取出該手槍一把（含彈匣一個）及子彈五顆。
二、案由高雄市政府警察局新興分局移送臺灣高雄地方法院檢察署檢察官偵查起訴。
      理      由
一、訊據上訴人即被告甲○○對於前開持有如附表所示之手槍及子彈，為警查獲等事
    實，供承不諱，並有如附表所示之手槍及子彈扣案，暨臺灣高雄地方法院檢察署
    搜索票（執行搜索報告）、搜索扣押證明筆錄（收據）等附卷可佐（警卷第八、
    九、十頁）。被告雖辯稱：扣案之手槍及子彈，係八十三年初，在大寮鄉○○路
    五巷五號我住處，莊新長（已死亡）拿四把手槍給我，八十三年間被查獲殺人未
    遂時，有繳交一把，八十七年十一月廿六日又被警方在我住處搜到一把，剩下兩
    把就是本案被查獲的手槍，莊新長給我十顆子彈，我均沒有用，本案是八十八年
    二月十一日被查獲，兩案持有槍彈之時間，同在八十三年間，八十七年十一月廿
    六日被查獲持有槍彈，已經原審八十八年度訴字第四四二號、鈞院八十八年度上
    訴字第一一七七號刑事判決判處罪刑確定在案，本件為連續犯，應為免訴之判決
    云云。
二、惟查：
  (一)被告持有被查獲者，係屬扣案如附表所示之制式半自動手槍二把及制式子彈十顆
    （鑑驗耗用二顆），均具殺傷力，此有內政部警政署刑事警察局八十八年三月二
    十日刑鑑字第二二三四二號鑑驗通知書及槍、彈照片六幀、搜索扣押筆錄等附卷
    可稽（八十八年度偵字第四九五九號卷第四八頁、警卷）。是被告所持有者係槍
    砲彈藥刀械管制條例第四條第一項第一款所稱之手槍及同條項第二款所稱之子彈
    無訛。
  (二)被告於八十三年一月間某日，在其高雄縣大寮鄉○○路五巷五號住處，收受其友
    人綽號「阿洪」者寄放之中共黑星手槍一把及子彈五顆，而於同年五月廿六日凌
    晨四時許，在高雄市○○○路七三號一樓「萊茵河咖啡店」內，持「阿洪」所寄
    放之手槍及子彈，朝與其有怨隙之顏裕民射擊五發，顏裕民經送醫救治倖免於難
    ，被告於八十三年七月卅日攜該手槍向警方自首，被告因涉犯槍砲彈藥刀械管制
    條例第七條第四項、第十一條第三項之持有槍、彈罪及刑法第二百七十一條第二
    項、第一項之殺人未遂罪，經臺灣高雄地方法院於八十三年十一月廿八日以八十
    三年度訴字第三二八八號刑事判決分別判處有期徒刑一年二月及六年，定應執行
    刑為七年，於八十三年十二月卅日確定在案，此有該刑事判決及臺灣高等法院被
    告全國前案紀錄表在卷可按。
  (三)警方於八十七年十一月廿六日，在高雄縣鳳山市○○○路六十巷十三號六樓房間
    內，查獲被告持有貝瑞塔美國廠（ＭＯＤ．２１Ａ）口徑０．二五吋制式半自動
    手槍一把及子彈十二顆（其中一顆口徑為０．二五吋，另十一顆為六．三五ＭＭ
    ）為警查獲等事實，經本院於八十八年九月廿一日以八十八年度上訴字第一一七
    七號刑事判決（臺灣高雄地方法院八十八年度訴字第四四二號）判處被告未經許
    可寄藏手槍罪有期徒刑七年，併科罰金新臺幣拾伍萬元確定在案，此經本院調卷
    核閱無訛，並有該刑事判決及臺灣高等法院被告全國前案紀錄表附卷足憑。被告
    於臺灣高雄地方法院審理此案（八十八年度訴字第四四二號）時，明確供稱：「
    八十三年莊新長叫我保管，他有說會來拿回，他交給我二把槍，其中一把在八十
    三年被新興分局查獲的，因我使用該槍而被查獲，扣案的這一把槍及子彈一直放
    在家裡」等語（八十八年度訴字第四四二號卷第六一頁）。被告所稱八十三年間
    被新興分局查獲者，係指上開「阿洪」寄放之中共黑星手槍一把及子彈五顆（此
    案為高雄市政府警察局新興分局移送偵辦，有上述八十三年度訴字第三二八八號
    刑事判決可按）。所謂「阿洪」者，顯係被告臨訟編撰，非真實可採。是莊新長
    交付被告寄藏者，係前開中共黑星手槍一把、貝瑞塔美國製半自動手槍一把及子
    彈十七顆（五顆加十二顆）甚明。
  (四)綜上所述，莊新長交付被告寄藏之手槍及子彈，先後於八十三年七月卅日及八十
    七年十一月廿六日為警方查獲，然則本案被告所持有之手槍及子彈，顯非收受莊
    新長之寄藏，而係取自某不詳姓名成年男子。該不詳姓名成年男子於八十三年間
    某日交付手槍及子彈與被告，迄八十八年二月十一日案發時，已有五年之久，而
    未向被告取回，應非交付被告寄藏，而係將該手槍及子彈之所有權移轉給被告，
    灼然可見。被告係接受莊新長之寄藏而持有手槍及子彈，與本案取得所有權而持
    有手槍及子彈，犯罪型態不同，取得之原因亦異，是本案之持有手槍及子彈，顯
    係另行起意，難認為係基於概括犯意之連續犯。本案事證已臻明確，被告所辯，
    顯係卸責之詞，殊無足採，其犯行洵堪認定。
三、查被告未經許可，持有手槍及子彈，核其所為，係犯槍砲彈藥刀械管制條例第七
    條第四項之未經許可持有手槍罪，及第十二條第四項之未經許可持有子彈罪。被
    告同時地持有手槍及子彈，係一行為觸犯二罪名之想像競合犯，應依刑法第五十
    五條規定，從一重之未經許可持有手槍罪處斷。按槍砲彈藥刀械管制條例先後於
    八十九年七月五日及九十年十一月十四日修正公布施行，被告所犯上開二罪之法
    定刑，均未經修正，爰予敘明。被告於七十八年間，因犯盜匪、恐嚇等罪，經臺
    灣臺南地方法院判處有期徒刑四年六月及一年六月，定執行刑為五年六月，於八
    十年十月卅一日假釋出獄，而於八十三年四月廿二日執行完畢，此有臺灣高等法
    院被告全國前案紀錄表、臺灣高雄地方法院檢察署刑案資料查註紀錄表附卷可按
    ，被告於執行完畢後五年內再犯有期徒刑以上之罪，應依累犯規定加重其刑。
四、原審論處被告罪刑，固無不合，惟原判決未認定被告於何時地開始持有槍彈，亦
    未認定槍彈之來源，均有未洽。被告上訴意旨執前詞指摘原判決此部分不當，雖
    無理由，但原判決此部分既有可議，自應予撤銷改判。爰審酌被告有如上述之前
    科，品行欠佳，又非法持有手槍及子彈之危險物品，嚴重危害社會治安，於原審
    偵審中，猶請託羅崇新頂替其犯行，推卸刑責，情節非輕，姑念於本院審理中已
    坦承犯行，態度尚好等一切情狀，仍如原審量處如主文所示之刑，併科罰金部分
    ，諭知易服勞役之折算標準。扣案如附表所示之手槍二把及子彈八顆，均係違禁
    物，依法宣告沒收。另鑑驗試射耗用之子彈二顆，已失子彈功能，非違禁物，爰
    不予宣告沒收。
五、按槍砲彈藥刀械管制條例第十九條關於強制工作之規定，已於九十年十一月十四
    日修正刪除，於同年月十六日生效。被告行為在上開條文修正刪除前，依刑法第
    二條第二項規定，保安處分適用裁判時之法律，而裁判時該保案處分強制工作之
    規定已刪除，爰不再予以適用，併予敘明。
據上論斷，應依刑事訴訟法第三百六十九條第一項前段、第三百六十四條、第二百九
十九條第一項前段、槍砲彈藥刀械管制條例第七條第四項、第十二條第四項、刑法第
二條第二項、第十一條前段、第五十五條、第四十七條、第四十二條第三項、第三十
八條第一項第一款、罰金罰鍰提高標準條例第二條、現行法規所定貨幣單位折算新臺
幣條例第二條，判決如主文。
本案經檢察官張其主到庭執行職務。
中    華    民    國        九十二      年      五      月    二十七    日
                              臺灣高等法院高雄分院刑事第五庭
                                  審判長法官  吳水木
                                        法官  趙文淵
                                        法官  洪慶鐘
右正本證明與原本無異。
如不服本判決應於收受本判決後十日內向本院提出上訴書狀，其未述上訴理由者，
並得於提起上訴後十日內向本院補提理由書狀（均須按他造當事人之人數附繕本)「
切勿逕送上級法院」。
                                      書記官  彭筱瑗
中    華    民    國        九十二      年      五      月    二十八    日
附錄：本判決論罪科刑法條：
槍砲彈藥刀械管制條例第七條第四項
未經許可，持有、寄藏或意圖販賣而陳列第一項所列槍砲、彈藥者，處五年以上有期
徒刑，併科新臺幣一千萬元以下罰金。
槍砲彈藥刀械管制條例第十二條第四項
未經許可，持有、寄藏或意圖販賣而陳列子彈者，處五年以下有期徒刑，併科新臺幣
三百萬元以下罰金。
附表
一、中共製五四式七．六二ＭＭ半自動手槍一把（槍號0000000號、槍枝管制
    編號0000000000號、含彈匣一個）。
二、ＦＡＢＲＩＱＵＥＮＡＴＩＯＮＡＬＥＤ  ＡＲＭＥＳＤＥＧＵＥＨＥＲＳＴＡ
    ＬＢＥＬＧＩＱＵＥ制式口徑九ＭＭ半自動手槍一把（槍號Ｅ一五九九六三號、
    槍枝管制編號0000000000號、含彈匣一個）。
三、彈底標有「ＭＭ四五六」制式口徑九ＭＭ半自動手槍用子彈七顆（鑑驗耗用一顆
    ）。
四、彈底標有「ＡＣＰ九六九ＭＭ」制式口徑九ＭＭ半自動手槍用子彈三顆（鑑驗耗
    用一顆）。
                                                                      Ｈ


司法院資訊處製作；財團法人民間司法改革基金會備份。
